臺灣桃園地方法院民事判決
110年度重訴字第338號
原      告  鍾靜滿  

訴訟代理人  潘永珍  
被      告  王鼎耀  
            劉毓嘉  



            劉毓帆  


上列當事人間因違反組織犯罪防制條例等案件（本院刑事庭107
年度訴字第953號），原告提起刑事附帶民事訴訟請求損害賠償
，經本院刑事庭以107年度重附民字第51號移送前來，本院於民
國111年4月21日言詞辯論終結，判決如下：
    主  文
被告應連帶給付原告新臺幣壹佰柒拾參萬肆仟壹佰肆拾元，及均
自民國一百零七年十一月二十七日起至清償日止，按週年利率百
分之五計算之利息。
原告其餘之訴駁回。
本判決第一項於原告以新臺幣伍拾玖萬元為被告供擔保後，得假
執行。
原告其餘假執行之聲請駁回。
    事實及理由
壹、程序方面：
    被告甲○○、丙○○經合法通知，未於言詞辯論期日到場，核無
    民事訴訟法第386 條所列各款情形，爰依原告之聲請，由其
    一造辯論而為判決。
貳、實體方面：
一、原告主張：被告甲○○、丙○○、乙○○（以下分稱其名，合稱被
    告）、訴外人馬伯寬、廖翊庭、不詳車手及其等所屬之詐欺
    集團成員，意圖為自己不法之所有，共同基於行使偽造公文
    書、3 人以上共同冒用公務員名義詐欺取財之犯意聯絡，推
    由所屬之詐欺集團機房成員自民國106年4月17日某時起，陸
    續撥打電話與原告聯繫，先後冒用醫院人員、檢警人員之身
    分，佯稱因原告涉及刑案，須交付帳戶內之存款以供監管云
    云，致原告陷於錯誤，依指示前往指定地點欲交付存款；嗣
    該詐欺集團再推由甲○○擔任「控臺」，丙○○擔任「掌機」，
    乙○○則擔任「總車手頭」，將工作機及車馬費交予其旗下之
    車手頭馬伯寬，復由馬伯寬將工作機及車馬費交予其旗下如
    附表編號1至7所示之車手，由各該車手分別於如附表編號1
    至7所示之時間、地點，向原告收取如附表編號1至7所示之
    財物，並交付地檢署之收據以取信原告，致原告受有財產損
    失達新臺幣（下同）730萬元（如附表編號1至7所示之財物
    外，另計入存款、保險解約及房貸相關之損失），爰依侵權
    行為之法律關係，向被告請求損害賠償等語，並聲明：㈠被
    告應連帶給付原告730萬元及自起訴狀繕本送達之翌日起至
    清償日止，按週年利率百分之5 計算之利息。㈡願供擔保，
    請准宣告假執行。
二、被告抗辯：
  ㈠甲○○未於言詞辯論期日到庭，亦未提出書狀為任何陳述或答
    辯。
  ㈡丙○○、乙○○則以：其等並未參與本件之詐欺集團，原指證其
    等之馬伯寬後來亦改口證稱其等並未參與本件詐騙行為，是
    原告主張其等應連帶負責，尚屬無據等語，資為抗辯，並均
    聲明：原告之訴駁回。
三、得心證之理由：
  ㈠就原告主張其遭被告等人以上開方式共同詐騙，致其交付如
    附表編號4、5所示之財物部分：
　1.原告遭本件詐欺集團機房成員以上開方式施以詐術，由甲○○
    擔任控臺，另由馬伯寬擔任車手頭，將工作機及車馬費交予
    其旗下車手廖翊庭，再由廖翊庭以如附表編號4、5所示之取
    款方式向原告收取財物等事實，業據證人即原告於相關刑案
    之警詢時、證人馬伯寬、廖翊庭於警詢、偵訊及審理時證述
    在卷（見桃檢軍少連偵字第5號卷一影卷第1至5頁背面、卷
    四影卷第1至3頁背面、偵字第14923號卷一影卷第1至7頁、
    卷二影卷第43至55頁、本院刑事卷三影卷第48頁背面至61頁
    ），復有偽造之地檢署收據（見桃檢軍少連偵字第5號卷四
    影卷第5頁及背面）可佐；而甲○○已受合法通知，既未到場
    爭執，復未提出書狀作任何聲明或陳述，依民事訴訟法第28
    0 條第3 項準用第1 項之規定，視同自認，堪信原告此部分
    之主張為真實。
  2.丙○○、乙○○確與甲○○等人共同向原告詐得如附表編號4、5所
    示之財物，而應負連帶賠償責任：
  ⑴證人馬伯寬於相關刑案之偵訊及本院審理時證稱：其與乙○○
    是景文科技大學的同學，又因為乙○○是丙○○的哥哥，其等曾
    一起去喝酒，所以也認識，當時其在外面欠錢，遂經由乙○○
    的介紹加入本件詐欺集團，本件詐欺集團是由甲○○負責跟國
    外機房成員接洽，使其等所屬之車手集團得以向遭詐騙之被
    害人收取款項，其之所以知道此事是丙○○跟其說的，且甲○○
    亦曾經用通訊軟體SKYPE 跟其說他有接洽到幾個機房，要其
    管好車手、要讓車手接電話，甲○○不會直接管理車手，而是
    透過管控丙○○的方式，再要丙○○管控其；丙○○則是負責以工
    作機指示車手、控制車手行動，擔任「掌機」之工作；至於
    乙○○是負責將車手要用的工作機及車馬費交給其，再由其轉
    交給其招募的車手，並提醒車手要接電話，其都是當天早上
    找其旗下的車手，等到車手得手回來之後再相約如何收回工
    作機，其不會經手贓款的部分，贓款都是掌機另外再找人出
    來領；如果車手有成功取得款項，丙○○就會請乙○○將報酬轉
    交給其，有時候其也會跟乙○○一起去找丙○○拿薪水，所以其
    上游是乙○○，乙○○的上游則是丙○○。其記得詐欺原告之該次
    犯行，是由甲○○與國外機房做接洽（即控臺），丙○○是掌機
    ，乙○○則將工作機、車馬費及薪水交給其等語明確（見桃檢
    偵字第14923 號卷二影卷第43至49頁、本院刑事卷三影卷第
    55至61頁）。
  ⑵證人廖翊庭於相關刑案之偵訊及本院審理時亦證述：其因馬
    伯寬之招募而加入本件詐欺集團擔任車手，馬伯寬自己則是
    透過其大學同學乙○○介紹加入本案詐欺集團從事車手頭之工
    作，馬伯寬負責將工作機、車馬費、薪水交給其，工作機中
    已經輸入掌機者之聯絡資料（下稱「掌機」），由其按照「
    掌機」之指示跟被害人收取現金或提款卡，「掌機」通常會
    指示其去高鐵車站、要買幾點的車票，其做什麼事都必須跟
    「掌機」回報，其做完一個階段的事情後，「掌機」會再跟
    其說下一階段要做什麼；馬伯寬有跟其說過「掌機」的實際
    身份是乙○○之弟弟，名字好像是丙○○，乙○○則是負責發薪水
    ，發放方式是乙○○會先跟丙○○拿其等的薪水，然後乙○○再要
    馬伯寬過去領，馬伯寬拿到錢後就會發薪水給其等語（見偵
    字第14923 號卷二影卷第51 頁至53頁背面、本院刑事卷三
    影卷第50至51頁）。
  ⑶又經檢察官於相關刑案偵訊時當庭播放106 年6 月27日下午1
    2時56分之通訊監察錄音檔案予證人廖翊庭辨認，證人廖翊
    庭證稱：該通通話內說「等一下交錢的時候，我叫經理拿給
    你……」之人的聲音與「掌機」的聲音相同（見偵字第14923 
    號卷二影卷第53頁背面）；而丙○○於相關刑案之準備程序時
    自承：該通通話內要車手去找「經理」之人即為其本人（見
    本院刑事卷一影卷第170 頁及背面）。既證人廖翊庭能正確
    辨認「掌機」之聲音即為丙○○之聲音，則其上開關於丙○○、
    乙○○分工內容之證述，即非無憑，自屬可信。
  ⑷互核證人馬伯寬、廖翊庭上開證述內容均屬相符，並有上開
    事證足佐。況丙○○於相關刑案中既稱：其不認識馬伯寬等語
    明確（見本院刑事卷一影卷第50頁背面、第170 頁）；乙○○
    亦稱：其與馬伯寬間並無恩怨糾葛，平常聯繫也很頻繁，算
    是好朋友，廖翊庭其則不認識等語確實（見桃檢偵字第1425
    7 號影卷第3頁背面至5頁、第21頁）。堪認證人馬伯寬並無
    任何動機誣陷丙○○、乙○○；證人廖翊庭亦無必要構陷乙○○，
    更徵證人馬伯寬、廖翊庭上開證述內容應屬信實可採。原告
    確遭被告等人以上開方式共同詐騙，致交付如附表編號4、5
    所示之財物，洵堪認定。
  ⑸至丙○○、乙○○均辯稱：其等並未參與本件之詐欺集團，原本
    指證其等之馬伯寬後來亦改口證稱其等並未參與本件犯行，
    是原告主張其等應連帶負責，尚屬無據云云。查證人馬伯寬
    於相關刑案之第二審審理時固改證稱：其上手其實是酒店的
    經紀，其之前擔心真的上手會找其麻煩，加上其與乙○○間有
    債務糾紛，其又知道乙○○的弟弟丙○○有在作詐欺，才會作證
    稱其上手是乙○○、丙○○云云（見高院刑事卷二影卷第237至2
    40頁）。然如丙○○、乙○○與本件詐欺集團之犯行無涉，實難
    解釋何以廖翊庭能夠剛好辨認出本件詐欺集團「掌機」之聲
    音即為丙○○之聲音；且若馬伯寬擔心所謂「真的上手」會找
    其麻煩，則其大可選擇不向檢調透露上手之資料，實無須另
    供出丙○○、乙○○等人；況馬伯寬於相關刑案之第二審審理時
    另證述：其不知道其上手酒店經紀的真實姓名，也沒有辦法
    提出當時聯絡之相關證明等語（見高院刑事卷二影卷第239
    至240頁），顯然證人馬伯寬對於其改口後之證述內容並未
    能提出任何佐證。從而，尚難認證人馬伯寬於相關刑案第二
    審審理時作證之內容，較其先前證述內容可信，自難以此作
    有利丙○○、乙○○之認定。是丙○○、乙○○之辯詞，不可採信。
  ㈡按因故意或過失，不法侵害他人之權利者，負損害賠償責任
    ；數人共同不法侵害他人之權利者，連帶負損害賠償責任，
    民法第184 條第1 項前段、第185 條第1 項前段分別定有明
    文。查被告等人共同以上開方式詐騙原告，致原告交付如附
    表編號4所示之現金50萬元、編號5所示之黃金500公克2件，
    業經認定如前；又編號5所示之黃金500公克2件，依原告所
    提之臺灣銀行黃金存摺存入憑條可知，1公克單價為1234.14
    元（見本院卷第139頁），是原告所交付之黃金500公克2件
    價值即為123萬4,140元（計算式：1,234.14×500×2＝123萬4,
    140元），依上開規定，被告自應就原告所受損害負連帶賠
    償之責。則原告就其遭詐騙所受之損害173萬4,140元（即50
    萬元+123萬4,140元＝173萬4,140元），請求被告連帶加以賠
    償，洵屬有據。
  ㈢關於原告另主張其所交付如附表編號1至3、6、7所示之財物
    以及存款、保險解約及房貸相關之損失，亦均為其遭被告共
    同詐騙所受之損失云云。然查：
　1.向原告收取如附表編號1至3、6、7所示財物之車手，尚無法
    確認身份，此經原告當庭確認無誤（見本院卷第248頁），
    自難逕認被告曾參與該等不詳車手而為如附表編號1至3、6
    、7所示之詐騙行為；原告復未提出其他證據證明被告與該
    等不詳車手間有犯意聯絡或行為分擔，是原告就如附表編號
    1至3、6、7所示之財物損失請求被告連帶賠償，尚嫌無據。
　2.至原告復請求存款、保險解約及房貸相關之損失（見本院卷
    第109、111頁），然原告僅列明各項數額，就該等數額如何
    計算、與本件遭被告詐騙一事間有何因果關係，則未提供相
    關事證供本院審酌，則原告就此部分之請求，自難准許。
  ㈣按給付無確定期限者，債務人於債權人得請求給付時，經其
    催告而未為給付，自受催告時起，負遲延責任。其經債權人
    起訴而送達訴狀，或依督促程序送達支付命令，或為其他相
    類之行為者，與催告有同一之效力；遲延之債務，以支付金
    錢為標的者，債權人得請求依法定利率計算之遲延利息；應
    付利息之債務，其利率未經約定，亦無法律可據者，週年利
    率為百分之5，民法第229條第2項、第233條第1項前段、第2
    03條分別定有明文。本件原告對被告主張侵權行為債權，核
    屬無確定期限之給付，既經原告提起訴訟，其起訴狀繕本均
    於107年11月26日經被告收受（見本院重附民卷第33、35、3
    9頁），被告迄未給付，當負遲延責任。是原告併請求其勝
    訴部分均自起訴狀繕本送達翌日即107年11月27日起至清償
    日止，按週年利率百分之5計算之利息，核無不合，應予准
    許。
四、綜上所述，原告依侵權行為之法律關係請求被告連帶給付17
    3萬4,140元，及均自107年11月27日起至清償日止，按週年
    利率百分之5計算之利息，為有理由，應予准許。逾此範圍
    之請求，為無理由，應予駁回。
五、原告就訴之聲明第1項陳明願供擔保，請求宣告假執行，經
    核其勝訴部分，合於法律規定，爰酌定相當擔保金額宣告之
    ；原告其餘假執行之聲請，因該部分訴之駁回而失所依據，
    應予駁回。
六、本件事證已臻明確，兩造其餘攻擊防禦方法及所提之證據，
    經審酌核與判決之結果不生影響，爰不逐一論述，併此敘明
    。
七、末按由刑事庭移送民事庭之附帶民事訴訟案件，免納裁判費
    ，刑事訴訟法第504 條第2 項定有明文。據此，原告提起本
    件訴訟，依法無需繳納裁判費，另綜觀卷內資料，兩造復無
    其他訴訟費用之支出，爰無庸宣告兩造各應負擔訴訟費用之
    比例，附此敘明。
中　　華　　民　　國　　111 　年　　5 　　月　　20　　日
                  民事第四庭　法　官　傅思綺
正本係照原本作成。
如對本判決上訴，須於判決送達後二十日內向本院提出上訴狀。
如委任律師提起上訴者，應一併繳納上訴審裁判費。
中　　華　　民　　國　　111 　年　　5 　　月　　20　　日
                              書記官  康馨予
附表（現金單位均為新臺幣）：
編號 車手 取款時間 取款地點 向原告收取之財物 1 不詳男性車手 106年4月18日 原告住家附近之名流廣場寵物店旁 現金77萬元 2 不詳男性車手 106年4月21日 原告住家附近之名流廣場寵物店旁 現金55萬元 3 不詳男性車手 106年4月21日 原告住家旁之小巷子內 現金50萬元 4 廖翊庭 106年4月27日 臺中市西屯區西屯路2段附近之土地公廟後方 現金50萬元 5 廖翊庭 106年5月4日 臺中市西屯區西屯路2段附近之土地公廟後方 黃金500公克2件 6 不詳男性車手 106年5月5日 臺中市○○區○○路0段○○○○巷00號上石國小外之人行步道 60萬元 7 不詳男性車手 106年5月8日 原告住家附近 黃金500公克4件、100公克2件